臺灣高等法院民事裁定
111年度家抗字第23號
抗  告  人  艾克難  

            艾克非  


上列抗告人與相對人趙華、艾克遜間請求分割遺產等事件，對於
中華民國111年1月20日臺灣臺北地方法院111年度家調字第20號
裁定提起抗告，本院裁定如下： 
    主  文
原裁定廢棄。
    理  由
一、按家事事件之類型廣泛，有關管轄之一般事項，除家事事件
    法有特別規定外，應依各該事件之性質及所應適用之程序法
    理，先準用非訟事件法相關規定，於非訟事件法未規定時，
    再準用民事訴訟法有關之規定。家事事件法有鑑於此，乃於
    第5條明定：「家事事件之管轄，除本法別有規定外，準用
    非訟事件法有關管轄之規定；非訟事件法未規定者，準用民
    事訴訟法有關管轄之規定」。次按家事事件法第70條規定，
    因遺產分割或繼承人間因繼承關係所生請求事件，得由㈠繼
    承開始時被繼承人住所地之法院；被繼承人於國內無住所者
    ，其在國內居所地之法院；或㈡主要遺產所在地之法院管轄
    ；此乃基於證據調查便利及有助訴訟程序進行之考量，所設
    特別審判籍之規定，並未排除家事事件法第5條準用非訟事
    件法第7條所規定之普通審判籍。是遺產分割事件，繼承人
    住所地、主要遺產所在地，及繼承開始時被繼承人住所地之
    法院，俱有管轄權。又關於管轄競合之處理，則應準用非訟
    事件法第3條規定，即「數法院俱有管轄權者，由受理在先
    之法院管轄之。但該法院得依聲請或依職權，以裁定將事件
    移送於認為適當之其他管轄法院」。再家事事件法第70條第
    2款所稱之「主要遺產所在地」，係以各所在地之遺產為分
    子，全部遺產為分母，該所在地遺產價值占全體遺產之比例
    最高者，始為主要遺產所在地（最高法院103年度台抗字第7
    71號民事裁定意旨參照）。
二、經查：
　　⒈、抗告人向原法院起訴請求分割兩造被繼承人艾立精之遺
        產（見原法院卷第5-41頁），為家事事件法第3條第3項
        第6款所定之丙類家事訴訟事件。原裁定以被繼承人艾
        立精於繼承開始時之住所地位於桃園市○○區（見原法院
        卷第21頁戶籍謄本），相對人趙華具狀表示不同意由原
        法院管轄為由，依職權以原裁定將本件移送臺灣桃園地
        方法院審理，固非無見。　　
　　⒉、惟抗告人主張被繼承人遺有如附表所示之遺產，總額共
        計新臺幣(下同)812萬6454元；其中中華郵政興隆郵局
        位於臺北市○○區○○路0段000號、臺灣土地銀行和平分行
        位於臺北市○○區○○○路0段00號，該兩筆存款合計566萬8
        454元，占全部遺產之69.75%(計算式：764367+0000000
        ＝0000000，0000000÷0000000＝69.75%），足認被繼承人
        主要遺產所在地均在臺北市區，屬原法院轄區。參以抗
        告人及相對人艾克遜分別居住於臺北市○○區及○○區，可
        見繼承人4人中，有3人均住居於臺北市區，則多數當事
        人至原法院應訴較為便利。況原法院受理本件訴訟在先
        ，並曾通知當事人定期調解，有卷附送達證書可稽（見
        原法院卷第55-63頁），則本件由原法院審理，亦有利
        於訴訟程序之繼續進行。是依上說明，基於被繼承人主
        要遺產所在地之關連性、證據調查便利性，及訴訟程序
        順利進行等考量，本件應由被繼承人主要遺產所在地法
        院即原法院管轄，較為適當。
　　⒊、從而，原法院逕依職權以原裁定將本件移送臺灣桃園地
        方法院，尚有未洽。抗告意旨指摘原裁定不當，聲明廢
        棄，為有理由。爰廢棄原裁定，發回原法院另為適法之
        處理。
三、據上論結，本件抗告為有理由。爰裁定如主文。　　
中　　華　　民　　國　　111 　年　　2 　　月　　25　　日
  　　　　　　　　家事法庭  
  　                    審判長法  官  楊絮雲   
                              法  官  張宇葭
                              法  官  郭顏毓　


附表
 編號     遺    產   項    目 金額（新臺幣）   1 郵局存款 76萬4367元   2 臺灣土地銀行和平分行存款 490萬4087元   3 被繼承人艾立精對於相對人趙華之債權 245萬8000元   合計  812萬6454元 

正本係照原本作成。
不得聲明不服。
中　　華　　民　　國　　111 　年　　2 　　月　　25　　日

    　　　　　　　　　　　　　書記官  馬佳瑩